臺灣宜蘭地方法院民事小額判決
111年度宜小字第109號
原      告  李金憲  
訴訟代理人  蘇奕瑋  
被      告  林妏宣  
訴訟代理人  游庭豪  
上列當事人間因請求侵權行為損害賠償事件，經本院於民國111
年4月12日言詞辯論終結，判決如下：
    主  文
被告應給付原告新臺幣9,225元，及自民國111年3月2日起至清償
日止，按週年利率百分之5計算之利息。
原告其餘之訴駁回。
訴訟費用新臺幣1,000元，由被告負擔新臺幣446元，原告負擔新
臺幣554元。
本判決第一項得假執行。
    事實及理由
壹、程序方面
    按因侵權行為涉訟者，得由行為地之法院管轄，民事訴訟法
    第15條第1項定有明文。查本件原告向被告請求侵權行為損
    害賠償請求權，所主張之侵權行為地，係位於宜蘭縣宜蘭市
    ，此有道路交通事故現場圖（見本案卷第33頁）可憑，故本
    院自有管轄權。
貳、實體方面
一、原告主張：被告駕駛自用小客車，於民國（下同）109年3月
    24日16時1分，行經宜蘭縣○○市○○路00號附近，與原告駕駛
    之自用小客車（車牌號碼詳卷，下稱：「系爭車輛」）發生
    碰撞，致系爭車輛受有新臺幣（下同）20,700元修復費用（
    零件費用2,500元、烤漆工資18,200元，見本案卷第80頁）
    之損害。爰依侵權行為之法律關係，提起本件訴訟。並聲明
    ：被告應給付原告20,700元，自111年2月17日起至清償日止
    ，按週年利率百分之5計算之利息。
二、被告則以：伊無肇事因素。並聲明：原告之訴駁回。
三、按「民法第184條之一般侵權行為雖應由受害人就不法性、
    可責性及因果關係為舉證，然同法第191條之2規定：汽車、
    機車或其他非依軌道行駛之動力車輛，在使用中加損害於他
    人者，駕駛人應賠償因此所生之損害。但於防止損害之發生
    ，已盡相當之注意者，不在此限，係將主觀要件之舉證責任
    倒置，轉由加害人就其無故意、過失負舉證責任。是兩車均
    為行駛中非依軌道行駛之動力車輛，被害人請求損害賠償時
    ，關於其受有損害，係由對方車輛於行進中所造成，並兩者
    間有因果關係，仍應由其負舉證責任，僅無須證明對方有故
    意或過失而已。反之，對方如欲免於賠償責任，即應舉證證
    明自己無故意、過失，不致發生原審所謂先告先贏之情形。
    原審謂於雙方當事人均為行駛中非依軌道行駛之動力車輛之
    駕駛人，即無該條文之適用，所持法律見解自有可議」（最
    高法院108年度臺上字第2459號民事判決意旨參照）。經查
    ：被告表示不願墊付費用而由本院將本件囑託交通部公路總
    局臺北區監理所基宜區車輛行車事故鑑定會鑑定（見本案卷
    第80頁），被告未聲請鑑定，故被告並未舉證免責，原告自
    得依侵權行為法律關係，向被告請求損害賠償。　
四、按因故意或過失，不法侵害他人之權利者，負損害賠償責任
    ；汽車、機車或其他非依軌道行駛之動力車輛，在使用中加
    損害於他人者，駕駛人應賠償因此所生之損害。但於防止損
    害之發生，已盡相當之注意者，不在此限，民法第184條第1
    項前段、第191條之2分別定有明文。按請求賠償物被毀損所
    減少之價值，得以修復費用為估定標準，但以必要者為限，
    例如修理材料費以新品換舊品應予折舊（最高法院77年第9
    次民事庭會議決議參照）。經查：
（一）原告主張上開事實，業據其提出道路交通事故當事人登記
      聯單、估價單、道路交通事故照片黏貼紀錄表等件為證（
      見本案卷第15至22頁、第75頁），並有宜蘭縣政府警察局
      宜蘭分局111年2月26日、宜蘭縣政府警察局111年3月2日
      函檢附之交通事故案件相關資料、道路交通事故初步分析
      研判表可佐（見本案卷第29至50頁、第51、53頁），堪認
      原告之主張為真實。
（二）系爭車輛係82年4月出廠（未載日故以15日計算），此有
      行車執照在卷可憑（見本案個人資料卷），迄至本件交通
      事故發生日即109年3月24日止，系爭車輛實際使用已26年
      11月10日。而上開修復費用，零件部分既以新零件更換破
      損之舊零件，則原告以該修復費用作為損害賠償之依據時
      ，自應扣除零件折舊部分，始屬合理。依行政院（79）財
      字第0670號、臺（45）財字第1480號令頒佈之「固定資產
      耐用年數表」及「固定資產折舊率表」所示，汽車之耐用
      年數為5年。再依財政部（58）如財稅發字第1083號發佈
      之固定資產折舊採定率遞減法之計算方法，其每年應折舊
      1,000分之369，採用定遞減法計算折舊者，其最後1年之
      折舊額，加歷年折舊累計額，其總合不得超過該資產成本
      原額之10分之9，故逾耐用年數之自小客車，仍有相當於
      新品資產成本10分之1之殘值。
（三）本件系爭車輛既已逾耐用年數，其零件費用2,500元（見
      本案卷第80頁），扣除折舊額後，僅能就其中10分之1之
      殘值即250元為請求（計算式：2,500元1/10＝250元），
      另加上烤漆工資18,200元，則系爭車輛所支出之必要修復
      費為18,450元（計算式：250元＋18,200元＝18,450元），
      逾此部分，即屬無據。
五、惟按：「損害之發生或擴大，被害人與有過失者，法院得減
    輕賠償金額，或免除之，民法第217條第1項著有規定。此項
    規定之目的，在謀求加害人與被害人間之公平，故在裁判上
    法院得以職權減輕或免除之」，最高法院著有85年臺上字第
    1756號民事判例，可資參照。爰斟酌原告於警詢中自承：「
    伊當時從新民路由東往西方向行駛，被告於上述地點讓乘客
    上車，伊超車時右後輪擦撞到被告左前方保險桿，對方要出
    來也沒打方向燈就直接出來」等語（見本案卷第35頁），並
    觀之卷附道路交通事故現場圖及現場照片（見本案卷第33頁
    、第43至45頁），可知原告駕駛系爭車輛，跨越雙黃線欲超
    越被告駕駛車輛而發生事故，原告亦有過失自明，且同意負
    擔5成責任（見本案卷第80頁），爰依上開比例減輕被告之
    賠償金額，則被告應賠償之數額為9,225元（計算式：18,45
    0元1/2＝9,225元）。
六、又給付無確定期限者，債務人於債權人得請求給付時，經其
    催告而未為給付，自受催告時起，負遲延責任；其經債權人
    起訴而送達訴狀，或依督促程序送達支付命令，或為其他相
    類之行為者，與催告有同一之效力；又遲延之債務，以支付
    金錢為標的者，債權人得請求依法定利率計算之遲延利息；
    又應付利息之債務，其利率未經約定，亦無法律可據者，週
    年利率為百分之5，民法第229條第2項、第233條第1項前段
    、第203條分別定有明文。查本件請求被告給付侵權行為損
    害賠償事件，未經原告舉證證明定有期限，應認屬未定期限
    債務，依上開規定，被告應自受催告時起始負遲延責任，而
    本件起訴狀業於111年3月1日送達，此有送達證書附卷可參
    （見本案卷第57頁），是原告就上揭所得請求之金額，尚得
    請求起訴狀送達生效之翌日即111年3月2日起至清償日止，
    按週年利率百分之5計算之利息，逾此範圍之請求，則無理
    由，應予駁回。 
七、綜上所述，原告依侵權行為之法律關係，請求被告給付原告
    9,225元，及請求111年3月2日起至清償日止，按週年利率百
    分之5計算之利息，即屬有據，應予准許，逾此部分則無理
    由，應予駁回。
八、本件原告勝訴部分，係就民事訴訟法第436條之8第1項適用
    小額程序所為被告敗訴之判決，依同法第436條之20規定，
    應依職權宣告假執行。並依職權確定訴訟費用額為1,000元
    ，其中由被告負擔446元，原告負擔554元。
九、訴訟費用負擔之依據：民事訴訟法第79條。
中　　華　　民　　國　　111　  年　  4 　 月　　26　　日
                  宜蘭簡易庭  法  官   伍偉華
以上正本係照原本作成。
如對本判決上訴，須於判決送達後二十日之不變期間內，向本院
提出上訴狀（應附繕本）。
如委任律師提起上訴者，應一併繳納上訴審裁判費。
中　　華　　民　　國　　111 　年　　4 　　月　　26　　日
                               書記官   邱信璋